【裁判字號】    99,訴,556
【裁判日期】    991118
【裁判案由】    違反槍砲彈藥刀械管制條例
【裁判全文】
臺灣苗栗地方法院刑事判決               99年度訴字第556號
公  訴  人  臺灣苗栗地方法院檢察署檢察官
被      告  黃順龍
選任辯護人  許智捷律師
上列被告因違反槍砲彈藥刀械管制條例案件，經檢察官提起公訴
（99年度偵字第1531號），本院判決如下：
    主  文
黃順龍無罪。
    理  由
一、公訴意旨略以：被告黃順龍自不詳時間起，持有仿BERETTA
    廠84型半自動手槍製造、換裝土造金屬槍管而成，具有殺傷
    力之改造手槍1 枝（槍枝管制編號：0000000000 ，含彈匣1
    個），並於民國98年6 月12日下午，因強盜案（業經本院判
    處有期徒刑7 年6 月確定）為警在苗栗縣苗栗市○○路○ 段
    玫瑰20號張添有住處拘提前，將上開手槍藏匿在不知情之張
    添有（張添有涉嫌持有上開槍枝部分，業經檢察官為不起訴
    處分確定）房間衣櫥內。嗣警因張添有涉嫌毒品案件，於同
    年7 月23日上午11時15分許，持本院法官所核發之搜索票前
    往上址搜索，意外另案扣得上開手槍。因認被告涉犯槍砲彈
    藥刀械管制條例第8 條第4 項之未經許可持有可發射子彈具
    有殺傷力之槍枝罪嫌。
二、按犯罪事實應依證據認定之，無證據不得認定犯罪事實；不
    能證明被告犯罪者，應諭知無罪之判決，刑事訴訟法第154
    條第2 項、第301 條第1 項分別定有明文。此所謂認定犯罪
    事實之證據，無論其為直接或間接證據，均須達於通常一般
    人均不致有懷疑，而得確信其為真實之程度，使得據為有罪
    之認定，若其關於被告是否犯罪之證明未能達此程度，而有
    合理性懷疑之存在，致使無法形成有罪之確信，根據「罪證
    有疑、利於被告」之證據法則，即不得遽為不利被告之認定
    ，最高法院29年上字第3105號、40年台上字第86號、76年台
    上字第4986號等判例意旨可資參照。
三、公訴人認被告涉犯槍砲彈藥刀械管制條例第8 條第4 項之未
    經許可持有可發射子彈具有殺傷力之槍枝罪嫌，無非係以(1)
    被告黃順龍坦承於98年5 、6 月間曾三度前往上開張添有住
    處，並曾於查獲槍枝之房間內施用毒品，且於98年6 月12日
    因持槍強盜案件於該房間內遭警拘提等之供述；(2)證人張添
    有、劉慶昌、張文勇於警詢、偵訊中之證述；(3)扣案槍枝1
    把；(4)內政部警政署刑事警察局出具之鑑定書、測謊鑑定報
    告；(5)警員職務報告；(6)照片等資為其論據。訊據被告固坦
    承曾在98年5 、6 月間3 次出入張添有住處等情，惟堅詞否
    認有何非法持有槍枝之犯行，辯稱：槍不是我的，我沒有把
    槍藏在張添有住處房間的衣櫃裏；之前那件強盜案所持者係
    玩具槍，作案後即丟棄；且98年6 月12日之後我就被抓起來
    了，那把槍不可能是我放的等語。
四、經查：
(一)、證據能力部分
 1、按刑事訴訟法第159 條之5 第1 項「被告以外之人於審判外
    之陳述，雖不符前4 條之規定，而經當事人於審判程序同意
    作為證據，法院審酌該言詞陳述或書面陳述作成時之情況，
    認為適當者，亦得為證據」之規定，觀諸其立法理由謂：「
    二、按傳聞法則的重要理論依據，在於傳聞證據未經當事人
    之反對詰問予以核實，乃予排斥。惟若當事人已放棄對原供
    述人之反對詰問權，於審判程序表明同意該等傳聞證據可作
    為證據，基於證據資料愈豐富，愈有助於真實發見之理念，
    此時，法院自可承認該傳聞證據之證據能力。三、由於此種
    同意制度係根據當事人的意思而使本來不得作為證據之傳聞
    證據成為證據之制度，乃確認當事人對傳聞證據有處分權之
    制度。為貫徹本次修法加重當事人進行主義色彩之精神，固
    宜採納此一同意制度，作為配套措施。然而吾國尚非採澈底
    之當事人進行主義，故而法院如認該傳聞證據欠缺適當性時
    （例如證明力明顯過低或該證據係違法取得），仍可予以斟
    酌而不採為證據，爰參考日本刑事訴訟法第326 條第1 項之
    規定，增設本條第1項 。」由此可知，第159 條之5 第1 項
    之規定，僅在強調當事人之同意權，取代當事人之反對詰問
    權，使傳聞證據得作為證據，並無限制必須「不符合同法第
    159 條之1 至第159 條之4 」，始有適用，故依條文之目的
    解釋，第159 條之5 第1 項之規定，並不以被告以外之人於
    審判外之陳述「不符合」同法第159 條之1 至第159 條之4
    有關傳聞證據例外規定之情形，始有其適用（臺灣高等法院
    暨所屬法院96年法律座談會刑事類提案第26號研討結果參照
    ）。又增訂刑事訴訟法第159 條之5 第1 項所參考之日本國
    刑事訴訟法第326 條第1 項，其文義為「檢察官及被告同意
    作為證據之書面或供述，法院考量該書面或供述作成時之情
    況認為相當時，不論第321 條至前條（第325 條）之規定，
    亦得作為證據」，可見，我國法所借鏡之日本國法，其操作
    模式係：法院首先確認有無當事人之同意，待確認當事人不
    同意時，始探究該傳聞證據是否該當刑事訴訟法第321 條以
    下（為傳聞例外規定，相當於我國法第159 條之1 至之4 ）
    之要件。易言之，當事人之同意乃係傳聞法則例外之第一次
    關口，亦為傳聞法則例外之最先位規定。如當事人同意將傳
    聞證據作為證據使用，法院即毋庸再去論述是否有符合其他
    傳聞例外規定之適用。是本案公訴人、被告及辯護人如有同
    意以下本院所引用之傳聞證據均作為證據使用，對於本院引
    用之傳聞證據顯已放棄反對詰問權，並同時有賦予證據能力
    之意思表示，則該傳聞證據既已有證據能力，而得作為論罪
    之依據，於邏輯上本院並毋庸再去細究該傳聞證據是否合致
    刑事訴訟法第159 條之1 至之4 等規定。查本案經本院引用
    之被告以外之人於審判外之言詞或書面陳述，業據檢察官、
    被告及辯護人於審判程序一致同意作為證據（本院卷第93頁
    背面至96頁），本院審酌前開陳述作成時之情況，尚無違法
    或證明力明顯過低之瑕疵，與本案待證事實復具有相當關連
    性，亦認為適當，依刑事訴訟法第159 條之5 第1 項，以下
    所引用之傳聞證據均得作為證據。另辯護人主張證人張添有
    於偵查中證述聽聞吳清華陳述被告持有槍枝部分，無證據能
    力乙節，因上開情節並非證人張添有親身經歷所目睹之事實
    ，且該部分亦無刑事訴訟法所規定傳聞法則例外之情形，是
    就證人張添有該部分之陳述，顯係傳聞證據，自無證據能力
    ，併此敘明。
 2、內政部警政署刑事警察局出具之鑑定書及測謊鑑定報告，均
    屬刑事訴訟法第206 條之鑑定報告，依同法第159 條第1 項
    之除外規定（參照該條立法修正理由(三)），均得為證據。
 3、卷附照片，係依機器之功能，攝錄實物形貌而形成之圖像，
    並非人類意思表達之言詞或書面陳述，不含供述要素，當不
    在刑事訴訟法第159 條第1 項規定「被告以外之人於審判外
    之言詞或書面陳述」之範圍內，性質上應屬於非供述證據，
    ；又扣案之手槍，係偵辦員警依法定程序合法搜取扣得，係
    以物件之存在及其呈現之狀態為證據資料，性質上屬物證亦
    非供述證據，以上均無傳聞法則之適用（最高法院97年度台
    上字第3854號判決意旨參照），且既非實施刑事訴訟程序之
    公務員因違背法定程序而取得，與本案待證事實復具有自然
    之關連性，自均有證據能力。
(二)、無罪之理由
 1、關於苗栗縣警察局苗栗分局員警於98年7 月23日上午11時15
    分許，在張添有位於苗栗縣苗栗市○○路○ 段玫瑰20號住處
    房間內，查獲槍枝1 把之事實，為被告所不否認（見本院卷
    第49頁背面），且經證人張添有於警詢及偵查中證述屬實（
    見第3934號偵查卷第7 頁背面、第58頁），並有照片8 張在
    卷可稽（第3934號偵查卷第28-30 、33頁）；又扣案之槍枝
    1 把（槍枝管制編號：0000000000，含彈匣1 個），經送請
    內政部警政署刑事警察局鑑定結果，認具殺傷力乙節，亦有
    該局98年8 月24日刑鑑字第0980106439號鑑驗書1 份在卷可
    稽（見第3934號偵查卷64頁），是此部分之事實，堪以認定
    。惟上開情節僅能證明本件員警在證人張添有住處房間內查
    獲1 把具有殺傷力之槍枝，至該槍枝究係何人所持有、藏放
    ，則尚無從證明。
 2、訊之被告固不否認曾於98年5 、6 月間前往證人張添有住處
    ，且在其房間內施用毒品，嗣於98年6 月12日亦在該處被警
    拘提到案等情，然依證人張添有於偵查中證稱：不知道槍枝
    是誰的，也不知道是誰放的，沒有說是黃順龍的等語（見第
    3934號偵查卷第58頁、偵續字第55號偵查卷第13頁、第1531
    號偵查卷第24、28頁）；證人即查獲本件槍枝當天亦在場之
    郭巨喬於偵查中亦證稱：槍枝不是我的，我不曉得是誰的等
    語（見第3934號偵查卷第14、59頁），其於本院審理時復證
    稱：其本人、被告及其他人均曾經在張添有房間內施用毒品
    ，有時候張添有也會離開一下，他的房間出入的人蠻複雜等
    語（見本院卷第80、82、83頁），可見證人張添有、郭巨喬
    均不知悉系爭槍枝究係何人所藏放，且依其等之證詞，亦無
    從證明槍枝係被告所藏放；參以證人張添有住處房間，並非
    其1 人單獨使用，同時亦供作朋友施用毒品聚會之場所，來
    往人數眾多且組成複雜，顯見該處出入份子難以掌控，每人
    均有私下獨處的機會，在此情況下，單憑被告黃順龍曾經出
    入張添有之房間即認係其持有並藏放槍枝，稍嫌速斷。
 3、再者，被告之前固曾因持槍犯強盜案件，嗣於張添有住處被
    警拘提查獲。然查，被告前與吳清華、謝標炳等人於98年5
    月11日，由被告持槍（該槍枝因未據扣案，無從鑑定是否具
    有殺傷力），共同對被害人邱木火犯加重強盜案件後，被告
    即將該槍枝丟棄而無從尋獲等情，業經本院以98年度訴字第
    518 號確定判決認定在案（見偵續字第55號偵查卷第82-88
    頁），且證人吳清華於偵查中證稱：黃順龍拿去強盜的那把
    槍我沒有摸過，我不確定是真的還是假的，我沒有辦法判斷
    那是塑膠的還是鐵的等語（見第1531號偵查卷第47、48頁）
    ，證人謝標炳亦證稱：上車後我們就一路丟，‧‧沒有看過
    這把槍（本案系爭槍枝）等語（見第1531號偵查卷第59、60
    頁），證人即被害人邱木火亦證稱：我不能確定是否就是這
    1 枝‧‧他（指被告）就拿著槍比著我，我沒有辦法判斷是
    塑膠或真槍等語（見第1531號偵查卷第4 、5 頁），可見，
    被告前雖曾持槍犯罪，然該案槍枝究係真槍與否，已有疑義
    ，且依上開證人之證詞，均無法證明該案槍枝現尚存在，遑
    論與本案查獲之系爭槍枝係屬同一把？抑且，本件經苗栗縣
    警察局苗栗分局偵查隊警員邱志清以「氰丙稀酸酯法」（三
    秒膠）煙燻查獲槍枝結果，並未採獲任何指紋跡證乙節，有
    警員邱志清出具之職務報告1 紙附卷足憑（見第3934號偵查
    卷第66頁），從而，本件亦不得以被告曾持有未經證實是否
    具有殺傷力且未據扣案之槍枝犯案，而遽認本件查獲之系爭
    槍枝即係被告所持有藏放者。
 4、況且，被告自98年6 月12日遭警拘提之後，距離同年7 月23
    日警察在該處查獲槍枝之日止，相隔已有月餘，期間均受拘
    禁於看守所有台灣高等法院被告前案紀錄表乙紙在卷足稽（
    見本院卷第22頁），參諸查獲槍枝之處所出入份子複雜，已
    如前述，則本件自亦無法排除在該段期間內，另有其他人出
    入證人張添有之房間並在該處藏放槍枝之可能。至起訴書所
    舉證人即上開苗栗分局警員張文勇之證詞，僅能證明員警於
    98年6 月12日拘提被告當時之情形；證人邢克明之證詞，亦
    僅能證明98年6 月12日其所屬隊員有搜索張添有房間內之衣
    櫃（見本院卷85頁至86頁）；證人即上開苗栗分局警員劉慶
    昌之證詞，亦僅能證明本件系爭槍枝於98年7 月23日查獲之
    經過，尚難援此而率認系爭槍枝為被告所持有。
 5、末按，測謊技術既係本於心理學及生理學之理論為基礎，並
    佐以科學儀器詳實記錄受測者應答時之各項反應，復由專業
    人員進行問題設計及結果判讀，所得測謊結果自具有相當之
    可信性。倘測謊人員具備專業之知識技能，復事先獲得受測
    者之同意，所測試之問題及其方法又具專業可靠性時，該測
    謊結果，如就否認犯罪有不實之情緒波動反應，雖不能採為
    有罪判決之唯一依據，但非無證據能力，最高法院94年度第
    17 53 號、92年度台上字第2282號、88年度台上字第5038號
    、85年度台上字第5791號判決要旨可資參照。是依最高法院
    見解，應認為符合形式要件的測謊具有證據能力，但不得作
    為有罪判決的唯一及絕對的依據。經查：被告就否認有將槍
    放在衣櫥裡，並稱確實不知道是誰將槍放在衣櫥裡之測試結
    果，呈不實反應（見偵續字第55號偵查卷第108 頁至第114
    頁），固有內政部警政署刑事警察局99年1 月27日鑑定書1
    份在卷可憑（見偵續字第55號偵查卷第108 頁），惟本案其
    餘人證、物證均不足憑為不利於被告之認定，已如前述，參
    諸前開判決意旨，測謊報告應不得作為認定有罪之唯一證據
    ，本件自不得僅以測謊結果作為認定被告有罪之依據。不寧
    惟是依該紙測謊報告，固或得證明被告之辯解有所不實，但
    被告否認犯罪事實所採之辯解，縱屬不能成立，仍非有積極
    證據足以證明其犯罪行為，否則不能遽為有罪之認定（最高
    法院30年上字第1831號判例參照），率此，自不能單憑被告
    之辯解或有可能不實，即認被告涉有公訴意旨所載之犯行。
 6、至檢察官聲請將藏放本件扣案槍枝之不織布袋子，送請鑑定
    其上之DNA 是否與被告之DNA 相符乙節，因上開不織布袋子
    未據扣案（見第3934號偵查卷第22頁），且無證據證明仍然
    存在；且本案自98年7 月23日查獲迄今已逾1 年以上，該物
    之上是否仍存有相關之「DNA 」檢體，亦有疑義，是本院認
    此部分，尚無調查之必要，併予敘明。
五、綜上所述，本件既無積極證據證明被告曾持有系爭槍械，亦
    無法證明查獲之系爭槍枝為被告所藏放，是公訴人所舉之證
    據並不足使本院為被告有罪之確信，此外，本院復查無其他
    積極證據足認被告有公訴人所指持有槍枝之犯行，本件既不
    能證明被告犯罪，揆諸前揭規定、判例意旨及說明，自應為
    被告無罪之諭知。
六、按沒收為從刑之一，依主從不可分原則，應附隨於主刑而同
    時宣告之，除有罪、免刑等判決，於裁判時並宣告外，如諭
    知無罪之判決，既無主刑，從刑亦無所附麗，故案內之違禁
    物，應另依刑法第40條但書由檢察官聲請單獨宣告沒收，最
    高法院78年台非字第72號判例意旨參照。是本案扣案之仿BE
    RETTA 廠84型半自動手槍製造，換裝土造金屬槍管而成之改
    造手槍1 枝（槍枝管制編號：0000000000，含彈匣1 個），
    固具有殺傷力，已如前述，仍應由檢察官另行聲請單獨宣告
    沒收，附此敘明。
據上論斷，應依刑事訴訟法第301條第1項，判決如主文。
中    華    民    國    99    年    11    月    18    日
                  刑事第一庭  審判長法  官  林 信 旭
                                    法  官  林 大 為
                                    法  官  林 卉 聆
以上正本證明與原本無異。
如不服本判決應於收受判決後10日內向本院提出上訴書狀，並應
應敘述具體理由。其未敘述上訴理由者，應於上訴期間屆滿後20
日內向本院補提理由書(均須按他造當事人之人數附繕本)「切勿
逕送上級法院」。
                                    書記官  楊 慧 萍
中    華    民    國    99    年    11    月    18    日

司法院資訊處製作；財團法人民間司法改革基金會備份。
